【裁判字號】    89,易,2542
【裁判日期】    900515
【裁判案由】    竊盜
【裁判全文】
臺灣桃園地方法院刑事判決                        八十九年度易字第二五四二號
    公  訴  人  台灣桃園地方法院檢察署檢察官
    被      告  甲○○
    輔  佐  人  乙○○
右列被告因竊盜案件，經檢察官提起公訴（八十九年度偵字第一二九二一號），本院
判決如左：
    主  文
甲○○竊盜，處拘役參拾日，如易科罰金以參佰元折算壹日。於刑之執行完畢或赦免
後，令入相當處所施以監護。
    事  實
一、甲○○為中度智能不足者，長期處於精神耗弱狀態，於民國八十九年八月二十四
    日下午六十許，在桃園縣楊梅鎮梅岡巷（起訴書誤植為楊岡巷）十五弄十八號附
    近，徒手竊取陳豪所有、由不詳姓名人所占有中之車號ＷＹＣ—０四一號輕型機
    車一部（該車前於八十九年八月十九日凌晨零時許在桃園縣楊梅鎮○○路八三四
    巷二一號前遭不詳姓名之人所竊取），得手後牽動約三十公尺，即為警查獲。
二、案經桃園縣警察局平鎮分局報請台灣桃園地方法院檢察署檢察官偵查起訴。
    理  由
一、訊之被告甲○○否認有何竊盜犯行，時而辯稱所牽動之車號ＷＹＣ—０四一號輕
    型機車為某綽號「唱海」之男子所無端交付云云，時而辯稱根本不曾持有機車為
    警逮獲云云。然查，被告於右揭時地牽動上開機車，為警當場查獲之事實，有桃
    園縣警察局平鎮分局刑事案件報告書可憑，而該機車為被害人陳豪所有，前於八
    十九年八月十九日凌晨零時許在桃園縣楊梅鎮○○路八三四巷二一號前遭不詳姓
    名之人所竊取等節，則經被害人陳豪指述在案，並有車輛竊盜、車牌失竊資料個
    別查詢報表、贓物領據各一紙為憑；警方依被告於警訊中所稱綽號「唱海」之男
    子特徵及住所地，實地查訪，復查無其人（參見偵查卷第五頁反面），參酌該機
    車仍有相當於新台幣八千元之市價，有前開贓物領據可按，衡情亦應無竊賊竊取
    該車得手後，無端丟棄，贈予被告之可能，被告辯稱係他人所交付云云，要非可
    採。又依被告之輔佐人乙○○所稱，被告智能有所障礙，不會騎機車，而該機車
    第一次失竊之時地與被告牽動該車之時地復有所差距等情以觀，足見該車確係於
    被害人陳豪所指時地為不詳姓名之人所竊取得手後，遷移至被告為警查獲地點占
    有，適未使用，為被告所發覺而行竊，可堪認定。又被告經本院訊問，於基本身
    份資料尚能應對，然就涉案之經過始終無法為明確陳述，記憶力及言語邏輯能力
    遠低於常人，經送行政院衛生署桃園療養院鑑定，亦認其中度智能不足，自我控
    制力較差，考慮事情未臻完備，對於涉案的刑責不甚清楚，有該院九十年四月九
    日（九十）桃療醫字第一二八八號函附鑑定報告書可稽，可徵其行為時之精神，
    對於外界事物之判斷能力，較普通人之平均程度，顯然減退，已達精神耗弱之程
    度。事證已明，犯行核堪認定。
二、核被告所為，係犯刑法第三百二十條第一項竊盜罪。而其犯案時精神耗弱，依刑
    法第十九條第二項之規定，減輕其刑。爰審酌被告甫因竊盜罪基本院於八十八年
    七月十五日判處有期徒刑七月，緩刑三年確定，緩刑期內再犯罪質相同之罪名，
    原應重懲，惟念被告智能確有不足，且在家中排行第二，上有一兄、下有一弟，
    連同母親在內，四人均為智能障礙者，其父江利七十餘歲，原以補鞋維生，於本
    案審理期間復已往生（業經輔佐人乙○○陳述在案），家庭及社會於其生理缺陷
    所能予以之輔助極微等一切情狀，量處如主文所示之刑；又被告行為後，刑法第
    四十一條關於拘役易科罰金折算標準之規定業於九十年一月四日修正，並於同年
    月十日經總統公布施行，經新舊法比較，以新法對於被告有利，依刑法第二條第
    一項前段從新主義之規定，應適用新法諭知被告所處拘役易科罰金之折算標準。
    又被告因精神耗弱而減輕其刑，本院衡酌其心智狀態長期有所缺損，生活品質低
    於社會一般標準，導致其有反社會性之財產上犯罪，併宣告於刑之執行完畢或赦
    免後，入相當處所施以監護。
三、據上論斷，應依刑事訴訟法第二百九十九條第一項前段，刑法第二條第一項前段
    、第三百二十條第一項、第十九條第二項、第四十一條第一項前段、第八十七條
    二項，罰金罰鍰提高標準條例第一條前段、第二條，判決如主文。
本案經檢察官張立中到庭執行職務。
中        華        民        國    九十    年    五    月    十五      日
                                    台灣桃園地方法院刑事第五庭
                                        法    官  楊  得  君
右正本證明與原本無異。
如不服本判決，應於判決送達後十日內向本院提出上訴狀( 應附繕本 )，上訴於臺灣
高等法院。
                                        書記官    簡  慧  瑛
中        華        民        國    九十    年    五    月    十七      日
附論罪科刑依據之法條：
刑法第三百二十條
意圖為自己或第三人不法之所有，而竊取他人之動產者，為竊盜罪，處五年以下有期
徒刑、拘役或五百元以下罰金。
意圖為自己或第三人不法利益，而竊佔他人之不動產者，依前項之規定處斷。
前二項之未遂犯罰之。


司法院資訊處製作；財團法人民間司法改革基金會備份。
